【裁判字號】    99,司養聲,99
【裁判日期】    990528
【裁判案由】    收養子女
【裁判全文】
臺灣高雄地方法院民事裁定            99年度司養聲字第99號
聲  請  人
即收養人    丙○○
聲  請  人
即被收養人  乙○○
上當事人間聲請認可收養事件，本院裁定如下：
    主  文
認可丙○○（男，民國八年九月七日生，身分證統一編號：Ｚ0
00000000號）自民國九十九年三月十六日起收養乙○○
（女，民國○○○年○月○○日生，身分證統一編號：Ｚ000
000000號）為養女。
程序費用新臺幣壹仟元由聲請人負擔。
    理  由
一、本件聲請意旨略以：聲請人即收養人丙○○願收養聲請人即
    被收養人乙○○，雙方於民國99年3 月16日訂定收養契約書
    ，且經被收養人之配偶甲○○同意，為此，爰依民法第1079
    條第1 項規定聲請認可本件收養等語。
二、按夫妻收養子女時，應共同為之。但有下列各款情形之一者
    ，得單獨收養：一、夫妻之一方收養他方之子女。二、夫妻
    之一方不能為意思表示或生死不明已逾3 年。收養子女，違
    反第1074條之規定者，收養者之配偶得請求法院撤銷之。但
    自知悉其事實之日起，已逾6 個月，或自法院認可之日起已
    逾1 年者，不得請求撤銷。收養有無效、得撤銷之原因或違
    反其他法律規定者，法院應不予認可。民法第1074條、第10
    79條之5 第1 項、第1079條第2 項分別定有明文。
三、經查：
  (一)聲請人主張之上開事實，業據其提出收養契約書、收養同意
    書、戶籍謄本、中華人民共和國山東省青島市市中公證處（
    2010）青市中證台字第48號死亡公證書各1 份等件為證，並
    經收養人丙○○、被收養人乙○○及其配偶乙○○皆到庭陳
    明，同意收養及出養等語，並皆瞭解收養後所生之法律關係
    （見本院99年4 月21日訊問筆錄），故堪信為真實。
  (二)收養人丙○○到庭陳述：「（你有無配偶？）已經死亡了，
    但是因為我家裡都沒有人了，所以沒有辦法提出死亡證明。
    」、「（他什麼時候死亡的？）他在我三十幾歲的時候就已
    經死亡了。」、「（你什麼時候結婚的？）我18歲的時候就
    結婚了，兩年後就來台灣。」、「（你什麼時候來台灣的？
    來臺灣的原因為何？）我在民國30年的時候來臺灣的。因為
    當兵跟著軍隊來臺灣。我來臺灣後就沒有再跟其他親人聯絡
    了。」、「（妳太太有否與你過來臺灣？）沒有。」、「（
    你有回鄉探親嗎？）我在民國78年的時候回去過一次，但是
    回去後發現都沒有親人了，所以回來臺灣後就沒有再過去了
    。」、「（你如何知道你太太已經過世了？）我返鄉的時候
    村里的人告訴我，我剛來臺灣沒多久我太太就過世了。」、
    「（你與你太太或其他親屬有無書信或電話往來？）都沒有
    。」等語；復本院依職權向行政院國軍退除役官兵輔導委員
    會高雄縣榮民服務處調取收養人之基本資料、親屬關係表，
    查悉收養人曾赴大陸地區山東省探親，但已無親人，此有行
    政院國軍退除役官兵輔導委員會高雄縣榮民服務處99年5 月
    4 日高縣服字第0990002970號函覆收養人人事基本資料、親
    屬關係表各1 份在卷可憑，是因國家遭遇重大變故，收養人
    與其配偶馬氏夫妻隔離，相聚無期，甚或音訊全無，生死莫
    卜，足認收養人之配偶馬氏生死不明已逾3 年無訛，揆諸首
    揭法律規定，本件收養並無須與其配偶馬氏共同為之。綜合
    上述，本院審酌聲請人之人格、收養人與被收養人等間如同
    親情互動等一切情狀，認丙○○收養乙○○為養女，於法尚
    無不合，本件聲請人聲請認可收養，應予准許。
四、依非訟事件法第21條第1 項、第23條、第24條第1 項，民事
    訴訟法第85條第1 項前段，裁定如主文。
五、如不服本裁定，須於本裁定送達後10日之不變期間內，向本
    院提出抗告狀，並繳納抗告費新臺幣1,000 元。
中    華    民    國    99    年    5     月    28    日
                  家事法庭  司法事務官  林于莙

司法院資訊處製作；財團法人民間司法改革基金會備份。
